臺灣高雄地方法院刑事判決　　　　　　　99年度易字第2442號
公　訴　人　臺灣高雄地方法院檢察署檢察官
被　　　告　鄒兆曠
上列被告因詐欺案件，經檢察官提起公訴（99年度偵字第29866
號），本院判決如下：
    主  文
鄒兆曠幫助犯詐欺取財罪，累犯，處有期徒刑伍月，如易科罰金
，以新臺幣壹仟元折算壹日。
    事  實
一、鄒兆曠前因詐欺案件，經本院以95年度簡字第2657號判處有
    期徒刑5 月確定，嗣減刑為有期徒刑2 月又15日確定，並於
    民國96年7 月16日執行完畢。詎仍不知悔改，可預見將其申
    辦之行動電話門號交予他人使用，可能被詐欺集團利用作為
    詐欺取財之聯絡工具以避免遭警方查緝，竟仍基於幫助他人
    實施詐欺取財犯罪之不確定故意，於98年2 月18日某時許，
    將其向和宇寬頻網路股份有限公司所申辦門號為0000000000
    號之行動電話門號（下稱系爭門號），交付予真實姓名年籍
    不詳自稱「林清志」之男子使用。而「林清志」及其所屬之
    詐欺集團成員於取得上開手機門號後，即共同意圖為自己不
    法之所有，基於詐欺取財之犯意聯絡，於98年4 月1 日15時
    13 分 許，以電話聯絡周真禎，佯裝為其親友，需錢孔急，
    要求即刻匯款應急，並提供系爭門號以供聯絡，致周真禎陷
    於錯誤，於同日下午16時28分許匯款新臺幣（下同）5 萬元
    至謝欣廷所有中華郵政股份有限公司鳳山三民路郵局
    00000000000000號帳戶內（下稱謝欣廷帳戶，謝欣廷已經臺
    灣高雄地方法院檢察署另為不起訴處分）。俟經周真禎發覺
    受騙報警處理，始查知上情。
二、案經高雄市政府警察局移請臺灣高雄地方法院檢察署檢察官
    偵查起訴。
    理  由
一、按被告以外之人於審判外之陳述，雖不符刑事訴訟法第159
    條之1 至第159 條之4 之規定，而經當事人於審判程序同意
    作為證據，法院審酌該言詞陳述或書面陳述作成時之情況，
    認為適當者，亦得為證據。當事人、代理人或辯護人於法院
    調查證據時，知有第159 條第1 項不得為證據之情形，而未
    於言詞辯論終結前聲明異議者，視為有前項之同意，同法第
    159 條之5 第1 、2 項分別定有明文。本判決所引用之傳聞
    證據，當事人迄未於本案言詞辯論終結前聲明異議，依前開
    法條之規定，視為當事人已同意援引作為證據，且經本院審
    酌該等言詞陳述或書面陳述作成時之情況及證據取得過程等
    節，認為適當，可以作為認定事實之依據。
二、訊據被告固坦承系爭門號為其所申辦，惟矢口否認有何幫助
    詐欺取財之犯行，辯稱：當初是因為沒有自己之門號，委託
    一名自稱為「林清志」之男子代為申辦系爭門號，然該名男
    子僅返還身分證件，並未交付系爭門號即失去聯絡，不知系
    爭門號被拿去供詐騙使用云云。經查：
  (一)系爭門號乃被告於98年2 月18日所申辦等情，業經被告坦承
    在卷，並有和宇寬頻網路股份有限公司所提供之系爭門號申
    請書及基本資料查詢在卷可稽；另於上揭時間詐騙集團成員
    以系爭門號為聯繫電話，詐騙被害周真禎，致周真禎陷於錯
    誤而於98年4 月1 日16時28分許匯款5 萬元至謝欣廷帳戶內
    乙節，經證人周真禎於警詢時指述綦詳，復有郵政國內匯款
    執據、中華郵政股份有限公司鳳山郵局98年4 月30日鳳營字
    第0980100542號函所附查詢已印摺交易詳情在卷可稽（見警
    卷第27、34至37頁），足見系爭門號為被告所有，確實經詐
    欺集團使用致被害人周真禎陷於錯誤，而匯款5 萬元至謝欣
    廷帳戶中之事實，堪以認定。
  (二)被告雖為前揭辯解，惟查：
    1.被告前於警詢中供稱：當時是因為我沒有行動電話，所以
      林清志說要幫我申請，我將身分證交給他申請，林清志是
      2 至3 年前在高雄市○○路之遊藝場認識，曾為同事關係
      云云（見警卷第11頁）；於偵查中供稱：我申辦門號沒有
      出錢，是林清志在公園碰到我問要不要辦手機，因為我想
      要有手機，我之前沒有辦過門號，當時我只有交付身分證
      ，但事後沒有拿到手機云云（見偵卷第33至35頁）；於本
      院準備程序中供稱：是林清志到我家，說要幫我辦門號，
      林清志是我在公園下棋時認識的云云（見審卷第33頁）；
      另於本院審判期日供陳：我和林清志是在議員林武忠服務
      處認識的，和林清志沒有交情，因為我想要用自己名義辦
      門號，所以請他辦理，我只有交付身分證給林清志云云（
      見本院卷第23至24頁）。由上觀之，被告對於林清志究竟
      為何人、認識之經過、申辦手機之過程，證述前後不一，
      且迥然有異，故其所辯，是否確有「林清志」之人，已非
      無疑。
    2.次查，被告復供陳，其與「林清志」並不熟稔，也無任何
      交情及聯絡方式，竟任意將重要之身分證明文件交付以辦
      理手機門號，僅被動待之聯繫，難以置信；況手機門號之
      申辦程序，係向電信業者填寫申請書及提供雙證件，於當
      日辦理後即可取得門號（即SIM 卡使用），並無須特別請
      他人辦理之必要，被告於94年、96年間曾分別向大眾電信
      股份有限公司、台灣大哥大股份有限公司、威寶電信股份
      有限公司、遠傳電信股份有限公司申辦行動電話門號，有
      該等電信公司電話門號申請資料在卷可稽，自應知悉。而
      依被告所述，「林清志」於系爭門號辦理後，曾將身分證
      返還予被告，若「林清志」並未同時交付該門號，被告應
      向其索討，或於「林清志」遲未交付系爭門號後，查詢該
      門號申辦狀況或停話，以資保障自己權益，然被告均未為
      之，即放任「林清志」或他人使用以其名義所申辦之門號
      ，足見系爭門號應為被告申辦所交付他人使用。
    3.因之，被告所申辦系爭門號乃被告申辦提供予姓名年籍不
      詳之人所使用，堪以認定。現今電話、網路通訊技術發達
      ，已十分普及，一般人至電信公司申辦行動電話門號、網
      卡使用，並無任何限制，而係極為方便、容易且迅速之事
      ，苟有使用行動電話、網卡之正當用途，自以其本人名義
      或可信賴親友之名義申請門號最為便捷、安全，因為在申
      辦意願之徵詢、是否得有授權之確認、相關申請證件之取
      得等等，均較容易，又可避免申辦名義人反悔，而將電話
      門號辦理停話、網卡停用，或爭執有無授權申辦等等紛爭
      ，造成使用上之困擾與不便。是以苟非欲以他人名義所申
      辦之電話、網卡從事不法用途，藉以逃避查緝，自無向相
      當信任關係之至親好友以外之人借用以取得電話門號、網
      卡之必要。準此，任何人若欲以不熟識之他人名義申辦電
      話、網卡，卻未能提出堅強之合理說明，則稍具社會經驗
      及一般智識之人顯然均能就該人之行為動機、目的極有可
      能係在從事不法行為乙節，產生高度質疑，而能預見該人
      有可能以所取得之電話、網卡作為財產上犯罪之工具，以
      遂行犯罪目的及掩飾犯行不易遭人追查；尤其邇來因詐欺
      集團猖獗，報章媒體屢屢報導犯罪集團均以蒐購人頭電話
      、網卡作為其詐欺取財聯絡被害人匯款之手段及工具，政
      府因而於電子或平面媒體廣為宣導防止民眾受騙，被告為
      智慮成熟之成年人，對此自不能諉為不知。是被告應對其
      將上揭申辦之系爭門號提供予不熟識之人使用，他人將供
      詐欺取財犯行之聯絡工具使用，應有所認識，且可預見其
      發生，竟仍為之，足認被告有幫助他人詐欺取財之不確定
      故意甚明。
  (三)綜上所述，被告所為之前開辯解，顯係卸責之詞，均不足採
    信，故本案事證明確，被告犯行洵堪認定，應依法論科。
三、論罪科刑
  (一)按刑法上之幫助犯，係對於犯罪與正犯有共同之認識，而以
    幫助之意思，對於正犯資以助力，而未參與實施犯罪之行為
    者而言。是以，如未參與實施犯罪構成要件之行為，而係出
    於幫助之意思提供助力，即屬幫助犯，非共同正犯。被告將
    系爭門號，提供予不詳人士使用，使詐騙集團得基於詐欺取
    財之犯意，向周真禎詐取財物，固如上述，惟被告單純提供
    系爭門號供人使用之行為，並不等同於向被害人施以欺罔之
    詐術行為，且亦無證據證明被告有參與詐欺取財犯行之構成
    要件行為，衡諸前揭說明，自應僅論以幫助犯，核被告所為
    ，係犯刑法第30條第1 項前段、第339 條第1 項之幫助他人
    犯詐欺取財罪。又被告有如事實欄所載之前案科刑及執行完
    畢紀錄，有卷附臺灣高等法院被告前案紀錄表可按，其受有
    期徒刑之執行完畢後，5 年以內故意再犯有期徒刑以上之本
    罪，為累犯，應依刑法第47條第1 項之規定加重其刑；另被
    告僅為幫助犯，應依刑法第30條第2 項規定按正犯之刑減輕
    之，並依法先加後減之。
  (二)爰審酌被告將系爭門號提供詐騙集團成員使用，助長詐騙集
    團財產犯罪之風氣，致本件被害人受騙而匯款，實為當今社
    會層出不窮之詐財事件發生之根源，造成社會互信受損，且
    亦因被告提供電話門號，致執法人員難以追查該詐騙集團之
    真實身分，復參以被害人所受損害為5 萬元，被告又尚未與
    被害人和解，事後又矢口否認犯行，態度非佳，然考量被告
    並未取得任何利益、目前行動不便之生活狀況等一切情形，
    應量處如主文所示之刑，並諭知易科罰金之折算標準，藉資
    懲儆。
據上論斷，應依刑事訴訟法第299 條第1 項前段，刑法第30條第
1項 前段、第2 項、第339 條第1 項、第47條第1 項、第41條第
1項 前段、刑法施行法第1 條之1 ，判決如主文。
本案經檢察官鄭靜筠到庭執行職務。
中    華    民    國  100     年    1     月    19    日
                  刑事第十一庭  審判長 法  官 李代昌
                                       法  官 林韋岑
                                       法  官 鄭  瑋
以上正本證明與原本無異。
如不服本判決，應於判決送達後10日內，向本院提出上訴狀。
中    華    民    國   100    年    1     月    20    日
                                書記官  蔡佩珊